臺灣臺南地方法院民事判決
109年度訴字第1084號
原      告  施馨涵
訴訟代理人  林炎昇律師
被      告  楊人憲
            葉梅秀
上二人共同
訴訟代理人  李孟哲律師
被      告  柯佐霖
            蘇國輝
上列當事人間請求損害賠償事件，本院於民國111年2月8日言詞
辯論終結，判決如下：
    主      文
原告之訴及假執行之聲請均駁回。
訴訟費用由原告負擔。
    事實及理由
一、原告主張：㈠被告楊人憲為臺南市○○區○○段000地號土地及同
    段436地號土地（以下分別簡稱Ａ地及Ｂ地）所有權人；㈡原告
    為承租土地供種植木瓜使用，於民國107年2月1日及107年6
    月1日，先後向楊人憲承租Ａ地及Ｂ地（以下合稱系爭土地）
    ；㈢原告為支付種植木瓜所需費用，於承租系爭土地後即向
    農會申請貸款，種植木瓜數量達800棵；㈣被告於108年9月間
    擅自採摘Ｂ地木瓜，架設圍籬並以暴力方式阻止原告進入Ｂ地
    ，導致原告亦不敢進入Ａ地採收木瓜，已共同侵奪原告直接
    占有系爭土地權利，被告楊人憲為系爭土地出租人，並應就
    此負債務不履行責任；㈤原告因無法採收及維護管理木瓜而
    受有損害新臺幣(下同)4,036,910元（計算式：購買種植木
    瓜用錏板圓管及內塞費用56,910元＋已付租金損害80,000元＋
    扣除系爭土地剩餘木瓜價值後所失採收利益3,900,000元＝4,
    036,910元），爰依侵權行為或債務不履行請求被告賠償；㈥
    被告葉梅秀於108年12月18日寄發存證信函要求原告返還Ｂ地
    ；原告於109年2月2日(起訴狀誤載為108年)僱工進入系爭土
    地採收木瓜時，再度遭被告葉梅秀阻擋；被告葉梅秀甚至違
    反假處分裁定及執行命令，於109年6月15日前往系爭土地採
    收木瓜，附此敘明等語。並先位聲明：⒈被告應連帶給付原
    告4,036,910元，及自起訴狀繕本送達翌日起至清償日止，
    按年利率5%計算之利息；⒉願供擔保，請准宣告假執行。備
    位聲明：被告楊人憲應給付原告4,036,910元，及自起訴狀
    繕本送達翌日起至清償日止，按年利率5%計算之利息；⒉願
    供擔保，請准宣告假執行。
二、被告方面
　㈠被告楊人憲及葉梅秀以：⒈原告實際承租使用土地應為同段36
    7地號土地（下稱Ｃ地），租約將Ｃ地誤載為Ａ地，合先敘明；
    ⒉Ｃ地自原告承租時起即由其自行占有使用，被告楊人憲及葉
    梅秀從未架設圍籬阻止原告進入Ｃ地；⒊Ｂ地實際承租人應為
    被告柯佐霖，原告所提Ｂ地租賃書面契約，實係被告葉梅秀
    受被告柯佐霖請託，配合原告向大內農會申請貸款而製作，
    故原告所主張Ｂ地租約係通謀虛偽意思表示，應不生效力；
    嗣被告柯佐霖與原告間關係生變，為免困擾，遂於108年11
    月30日（答辯狀誤載為10月30日）與被告楊人憲合意終止Ｂ
    地租約，約定地上物（錏管、木瓜網、木瓜）由被告楊人憲
    接收；原告卻多次僱工進入Ｂ地採收木瓜，被告楊人憲始於1
    09年2月間在Ｂ地架設圍籬；Ｂ地木瓜係由被告柯佐霖所栽種
    ，原告所稱木瓜樹數量與實際數量不相符，益徵Ｂ地非由原
    告承租，木瓜亦非其所栽種；⒋原告購買種植木瓜用錏板圓
    管及內塞，倘係用於Ｃ地，應屬其栽種管理木瓜所需花費，
    倘係用於Ｂ地，則屬無權占有，不得向被告請求；Ｃ地於原告
    承租後均由其占有使用，被告葉梅秀及楊人憲未架設圍籬或
    以其他方法阻止原告進入，故原告無權請求返還Ｃ地租金；
    原告非Ｂ地承租人，卻將被告柯佐霖第2年承租Ｂ地所支付租
    金冒充為其無效租約第1年租金，復自導自演擅將其所稱第2
    年租金提存法院，自不因無效租約而生給付租金效力，況被
    告葉梅秀及楊人憲未提領該筆金額，故原告此部分請求，同
    屬無憑；⒌原告稱所失利益部分，除原告未提出證據證明外
    ，Ｃ地所栽種木瓜係由其自任管理，有無歉收核與被告葉梅
    秀及楊人憲無關；Ｂ地則係由被告柯佐霖承租，木瓜亦為被
    告柯佐霖栽種，被告柯佐霖已與被告楊人憲合意終止租賃契
    約，並約定木瓜歸被告楊人憲所有，故原告不得請求賠償所
    失利益等語，資為抗辯。並聲明：⑴原告之訴及假執行之聲
    請均駁回；⑵如受不利判決，願供擔保請准宣告免為假執行
    。
　㈡被告柯佐霖以：⒈其與原告本為同居人關係，自107年3月底與
    原告共同經營栽種Ａ地木瓜；⒉嗣其於107年6月1日向被告葉
    梅秀承租Ｂ地，雙方約定租期自107年6月1日起至109年12月3
    1日止，為期1年，每年租金為25,000元；原告係受其委託於
    108年5月28日匯款29,000元，非如原告所主張由其支付租金
    ；⒊原告未用心管理Ａ地致木瓜收成不佳，卻嫁禍被告並請求
    賠償損害，顯無理由；⒋其於108年11月30日與被告楊人憲合
    意終止Ｂ地租約後，即未再管理Ｂ地，亦無原告所主張阻撓行
    為等語，資為抗辯。並聲明：⑴原告之訴及假執行之聲請均
    駁回；⑵如受不利判決，願供擔保請准宣告免為假執行。
　㈢被告蘇國輝則以：其受僱於被告葉梅秀及柯佐霖，從事噴灑
    農藥、採收木瓜、運送木瓜等工作；其係於原告將1排木瓜
    樹砍掉後，才進入Ｂ地幫忙被告葉梅秀採收木瓜；其雖知曉
    雙方有糾紛，但被告葉梅秀及柯佐霖均稱實際承租人為被告
    柯佐霖等語，資為抗辯。並聲明：原告之訴及假執行之聲請
    均駁回。
三、本件經依民事訴訟法第270條之1第1項第3款規定，整理並協
    議簡化爭點如下：
　㈠不爭執事項
　　原告於107年2月1日向被告楊人憲承租Ａ地，租期自107年2月
    1日起至110年2月1日止共3年，租金30,000元，一次付清。
　㈡兩造間爭點
　　⒈原告與被告楊人憲間就Ａ地及Ｂ地有無租賃契約存在？
　　⒉被告柯佐霖是否受原告僱傭於Ｂ地種植木瓜？被告等人於10
      8年9月間有無擅自於系爭土地採收木瓜、架設圍籬並以暴
      力方式阻止原告進入？
　　⒊原告請求賠償上述項目及金額，有無理由？
四、法院的判斷
　㈠Ａ地或Ｃ地部分
　　⒈當事人主張有利於己之事實者，就其事實有舉證責任；民
      事訴訟法第277條前段定有明文。準此，民事訴訟如係由
      原告主張權利，應先由原告負舉證之責，若原告先不能舉
      證，以證實自己主張之事實為真實，即應駁回原告之請求
      。
　　⒉原告與被告楊人憲於107年2月1日成立Ａ地租賃契約，業經
      原告提出契約書影本1份為證（見院卷1第23頁），應堪認
      定。然民法第811條規定：「動產因附合而為不動產之重
      要成分者，不動產所有人，取得動產所有權」，如原告實
      際上係於Ｃ地種植木瓜，則該木瓜因附合而為Ｃ地重要成分
      ，由Ｃ地所有人取得該木瓜所有權，原告本無權利採收Ｃ地
      木瓜，除嘗試以其他法律規定（例如：民法第816條）主
      張權利外，尚無從據以主張其採收權利受侵害。原告雖聲
      請王萬金、蕭秀琴、黃昭中等人作證，惟證人王萬金及蕭
      秀琴所述，至多僅能證明受原告委託於「某2分地」幫忙
      種植木瓜（見院卷1第250頁至第257頁、院卷2第38頁至第
      41頁），原告所提其他證據亦均無法證明到底係於Ａ地或Ｃ
      地種植木瓜，本院自無從率認原告所主張事實為真。從而
      ，原告關於Ａ地對被告所為損害賠償請求，洵非有據，應
      予駁回。
　㈡Ｂ地部分
　　⒈因故意或過失，不法侵害他人之權利者，負損害賠償責任
      ；故意以背於善良風俗之方法，加損害於他人者，亦同；
      因可歸責於債務人之事由致給付不能者，債權人得請求賠
      償損害；因可歸責於債務人之事由，致為不完全給付者，
      債權人得依關於給付遲延或給付不能之規定行使其權利；
      民法第184條第1項、第226條第1項、第227條第1項定有明
      文。
　　⒉原告雖請求被告賠償購買種植木瓜用錏板圓管及內塞費用5
      6,910元、已付租金損害80,000元。惟依原告所主張事實
      為形式上判斷，原告為種植木瓜已支出費用（設備、工資
      、租金等）均為本來即需負擔成本，非因被告侵權行為或
      債務不履行所致損害，縱原告無法使用設備或土地，亦應
      另為適法主張，而非直接請求賠償前已支出費用，故原告
      此部分請求為無理由。
　　⒊原告請求所失採收利益3,900,000元部分，同須符合因果關
      係之要件，否則即難認為有理由。縱被告有擅自採收木瓜
      行為，原告得請求賠償範圍，亦以原告因被告採收木瓜所
      受損害為限。如被告擅自採收木瓜價值達5,000元，則原
      告得請求賠償金額即應為5,000元，而非5年內預期木瓜採
      收利益金額。從而，原告以被告擅自採收木瓜為基礎事實
      ，逕自請求被告賠償3,900,000元，為無理由。
　　⒋被告柯佐霖因與原告間爭執木瓜採收權，於108年10月30日
      對原告施行暴力行為，雖業經刑事判決論罪科刑（本院10
      9年度訴字第1227號），然原告卻未必會因此不敢再次進
      入Ｂ地採收木瓜。從原告於109年2月2日依然雇工進入Ｂ地
      採收木瓜予以觀察，本院尚難率認兩者間有相當因果關係
      存在。縱原告於108年11月初至109年1月底無法進入木瓜
      園，是否即會導致所有種植木瓜壞死而完全無法採收，亦
      非無疑。再者，該暴力行為僅屬被告柯佐霖個人行為，本
      件亦無證據足認其他被告係共同侵權行為人，併此敘明。
　　⒌被告楊人憲及葉梅秀固承認於109年2月間在Ｂ地架設圍籬，
      惟此行為未必會導致原告無法維護Ｂ地木瓜，進而喪失未
      來5年採收木瓜之收益。原告聲請定假處分狀態及強制執
      行，命被告楊人憲及葉梅秀不得妨礙其收取系爭土地木瓜
      （見院卷1第51頁至第65頁），應已足可排除架設圍籬所
      造成妨礙，故本院亦率認兩者間有相當因果關係存在。
五、綜上所述，原告依侵權行為或債務不履行之法律關係，所為
    先位請求（被告應連帶給付4,036,910元，及自起訴狀繕本
    送達翌日起至清償日止，按週年利率5%計算之利息）及備位
    請求（被告楊人憲應給付4,036,910元，及自起訴狀繕本送
    達翌日起至清償日止，按週年利率5%計算之利息）均為無理
    由，應予駁回。原告之訴既經駁回，其假執行之聲請即失所
    依據，應併予駁回。
六、本件事證已臻明確，兩造其餘攻擊防禦方法及所提證據，原
    告請求調閱本院109年度司執全字第143號卷宗及勘驗電話錄
    音光碟，經本院斟酌後均認與判決結果不生影響，爰不逐項
    論述，亦無調查必要，併此敘明。
七、訴訟費用負擔之依據：民事訴訟法第78條。
中　　華　　民　　國　　111 　年　　3 　　月　　24　　日
                    民事第一庭    法  官  陳谷鴻
以上正本證明與原本無異。　　　　　　　　　　
如不服本判決，應於判決送達後20日內，向本院提出上訴狀並表
明上訴理由，如於本判決宣示後送達前提起上訴者，應於判決送
達後20日內補提上訴理由書（須附繕本）。
如委任律師提起上訴者，應一併繳納上訴審裁判費（參照民事訴
訟法施行法第9條：上訴人有律師為訴訟代理人，或依書狀上之
記載可認其明知上訴要件有欠缺者，法院得不行民事訴訟法第44
2條第2項及第444條第1項但書之程序）。
中　　華　　民　　國　　111 　年　　3 　　月　　30　　日
                                   書記官  呂伊謦